【裁判字號】    98,交聲,1696
【裁判日期】    980731
【裁判案由】    交管條例聲異
【裁判全文】
臺灣板橋地方法院交通事件裁定        98年度交聲字第1696號
原處分機關  交通部公路總局臺北區監理所板橋監理站
異  議  人
即受處分人  甲○
上列異議人即受處分人因違反道路交通管理處罰條例事件，對於
交通部公路總局臺北區監理所板橋監理站民國98年6 月22日所為
之處分（原處分案號：板監裁字第裁41-C00000000號），聲明異
議，本院裁定如下：
    主  文
異議駁回。
    理  由
一、原處分意旨略以：異議人即受處分人甲○於民國96年9 月8
    日13時48分許，騎乘車號FZL-665 號重型機車，行經臺北縣
    永和市○○路與永亨路之交岔路口時，有「駕車行經有燈光
    號誌管制之交岔路口闖紅燈」之違規行為，經臺北縣政府警
    察局永和分局秀朗派出所警員當場攔停，並填製臺北縣政府
    警察局北縣警交字第C00000000 號舉發違反道路交通管理事
    件通知單（下稱舉發通知單）舉發，再經原處分機關於98年
    6 月22日以板監裁字第裁41-C00000000號違反道路交通管理
    事件裁決書，依道路交通管理處罰條例第53條第1 項之規定
    ，裁處罰鍰新臺幣（下同）2,700 元，並依同條例第63條第
    1 項第3 款（原處分漏載第3 款）之規定，記違規點數3 點
    。
二、異議意旨略以：本件並無證明伊違規之相片、攝影等資料為
    證，自無從證明伊有闖紅燈，且伊於96年9 月27日至板橋監
    理站提出申訴，經過將近2 年卻無人通知伊案件處理之結果
    ，遲至伊於98年6 月22日至監理站辦理換發駕照時，始告知
    伊此張舉發通知單，對伊權益造成損失，為此聲明異議，請
    求撤銷原處分云云。
三、按道路交通管理處罰條例所稱之汽車，包括機器腳踏車；汽
    車駕駛人，行經有燈光號誌管制之交岔路口闖紅燈者，處新
    臺幣1,800 元以上5,400 元以下罰鍰；又汽車駕駛人駕駛汽
    車違反道路交通管理處罰條例第53條規定者，除應依該條所
    規定之罰鍰處罰外，並記違規點數3 點，道路交通管理處罰
    條例第3 條第8 款、第53條第1 項、第63條第1 項第3 款分
    別定有明文。
四、經查：
  (一)本件舉發路口即臺北縣永和市○○路與永亨路之交岔路口，
    設置有燈光號誌管制之情，為異議人所不爭執，並經證人即
    本件舉發警員吳師維於本院訊問時證述明確（見本院卷第29
    頁反面），堪信屬實。再異議人於前揭時、地，騎乘車號FZ
    L-665 號重型機車違規闖紅燈之情，業據證人吳師維於本院
    訊問時具結證稱：我當天執行巡邏，騎車經過該舉發路口，
    就看到異議人從永和市○○路左轉永和市○○路，當時永亨
    路的號誌是紅燈，所以異議人是違規紅燈左轉，我一發現異
    議人違規，就騎車上前攔阻，但是異議人騎車速度很快，所
    以直到永福橋下橋處，我才追到異議人，才順利攔下異議人
    ，並且告訴異議人他違規紅燈左轉的事實，並且依法開單告
    發等語（見本院卷第29頁反面），而證人吳師維係於執行勤
    務當中，偶然發現本件違規事實，衡情應無設詞攀誣，或虛
    構違規事實以陷害異議人之可能。況警員執行公務時，本身
    即受有行政懲處責任之監督，且其到庭具結作證，更係以刑
    事責任擔保其證言之真實性，故證人前開證述內容，以及其
    所記錄舉發之本件違規事實，應無不可採信之處，且證人吳
    師維亦明確證稱：（問：你是不是有可能認錯車子？）不可
    能，因為距離很近。（問：當時光線如何？）當時是白天，
    光線明亮，所以我看得很清楚，我確定異議人的確有闖紅燈
    等語（見本院卷第30頁），足徵證人吳師維確有親眼目擊異
    議人騎乘前開機車，違規闖紅燈之行為，自無錯認誤判之虞
    。異議人雖辯稱：本件並無證明伊違規之相片、攝影等資料
    為證，自無從證明伊有闖紅燈云云，然對於駕駛人闖紅燈之
    違規行為，法無明文須以照片或錄影紀錄憑以認定，自應由
    行政機關本於職權調查一切證據後認定之，否則，倘要求一
    律須以照片或錄影紀錄證明，非但虛耗國家資源，且顯然違
    反道路交通行政具有之機動、迅速、多元特性，有害主管機
    關稽查不法、維護道路交通安全之行政目的。故執勤員警本
    乎個人之感官知覺，親自見聞客觀情狀所為之證述，亦屬合
    法之證據資料，倘經調查結果，認其證詞明確，無故意構陷
    及錯認誤判之虞，具有相當之證明力，據以認定違規事實成
    立者，洵屬法之所許。從而，異議人前開所辯，尚有誤會。
  (二)按行為人有違反道路交通管理處罰條例之情形者，應填製舉
    發違反道路交通管理事件通知單，並於被通知人欄予以勾記
    ，當場舉發者，如被查獲之駕駛人為受處分人，應將該通知
    單填記後交付該行為人簽名或蓋章收受之，拒絕簽章者，仍
    應將通知聯交付該駕駛人或行為人收受，並記明其事由及交
    付之時間；拒絕收受者，應告知其應到案時間及處所，並記
    明事由與告知事項，視為已收受，此觀違反道路交通管理事
    件統一裁罰基準及處理細則第11條第1 項第1 款規定自明。
    查本件異議人係遭警員當場攔停而掣單告發後，異議人拒絕
    收受舉發通知單，經警員於告知當事人權利義務及到案處所
    後在舉發通知單上空白處註記：「當場告知當事人權利義務
    及到案處所」及在舉發單位欄處註記：「拒簽拒收」等字樣
    ，有舉發通知單1 紙在卷可考（見本院卷第5 頁），是依上
    開規定，應視為異議人已經收受該通知單。而本件舉發通知
    單經員警載明應到案日期為「96年9 月24日前」等情，亦有
    上開舉發通知單1 紙在卷可憑，且合法送達於異議人如上述
    ，而異議人則於「96年9 月27日」始向原處分機關提出申訴
    等情，有異議人之交通違規案件陳述1 紙在卷可按（見本院
    卷第24頁），是異議人逾越應到案期限30日內，未依規定自
    動繳納罰鍰，或未依規定到案聽候裁決，至無疑義，則原處
    分機關依道路交通管理事件統一裁罰基準表之規定裁罰異議
    人應繳納罰鍰2,700 元，並依同條例第63條第1 項第3 款記
    違規點數3 點，於法核無不合。異議人雖辯稱：伊於96年9
    月27日至板橋監理站提出申訴，經過將近2 年卻無人通知伊
    案件處理之結果，對伊權益造成損失云云，查異議人於96年
    9 月27日向原處分機關提出申訴書，經原處分機關於96年10
    月1 日以北監板四字第0962005437號函請舉發單位即臺北縣
    政府警察局永和分局查證，該局於96年10月11日以北縣警永
    裁字第0960032927號函回覆依法舉發並無不當，原處分機關
    於96年10月23日以北監板四字第0966011063號函轉知異議人
    ，惟上開北監板四字第0966011063號函經招領逾期而遭郵務
    單位退回，乃於98年6 月22日將上開北監板四字第09660110
    63號函交異議人當場領回等情，亦經本院依職權查明屬實，
    有交通部公路總局臺北區監理所板橋監理站98年7 月21日北
    監板四字第0986014425號函暨附件交通部公路總局臺北區監
    理所板橋監理站交通違規案件陳述書、96年10月1 日北監板
    四字第0962005437號函、臺北縣政府警察局永和分局96年10
    月11日北縣警永裁字第096032927 號函、交通部公路總局臺
    北區監理所板橋監理站96年10月23日北監板四字第09660110
    63號函在卷可考（見本院卷第15、24、23、22、21頁），然
    此對於前開舉發通知單已生合法送達之效力不生影響，且異
    議人亦未因此而受有加重處罰之不利，是異議人所辯對其權
    益造成影響云云，亦有誤會。
五、綜上所述，本件異議人確有於前揭時、地，有「駕車行經有
    燈光號誌管制之交岔路口闖紅燈」之違規行為，事證明確。
    從而，原處分機關依道路交通管理處罰條例第53條第1 項之
    規定，裁處罰鍰2,700 元，並依同條例第63條第1 項第3 款
    之規定，記違規點數3 點，其認事用法均無違誤，裁罰亦無
    不當，本件異議為無理由，應予駁回。
據上論斷，應依道路交通管理處罰條例第87條第2 項，道路交通
案件處理辦法第19條，裁定如主文。
中    華    民    國    98    年    7     月    31    日
                  交通法庭    法  官  鄧雅心
以上正本證明與原本無異。
如不服本裁定，應於送達後5 日內，向本院提出抗告狀。
                              書記官  王小芬
中    華    民    國    98    年    7     月    31    日


司法院資訊處製作；財團法人民間司法改革基金會備份。
